【裁判字號】    98,審交易,100
【裁判日期】    980904
【裁判案由】    過失致死等
【裁判全文】
臺灣桃園地方法院刑事判決           98年度審交易字第100號
公  訴  人  臺灣桃園地方法院檢察署檢察官
被      告  乙○○
選任辯護人  何啟薰律師
上列被告因過失致死等案件，經檢察官提起公訴（98年度偵字第
4646號），本院判決如下：
    主  文
乙○○服用酒類，不能安全駕駛動力交通工具而駕駛，處有期徒
刑陸月；又因過失致人於死，處有期徒刑壹年；應執行有期徒刑
壹年伍月。
    事  實
一、緣乙○○前於民國93年間服役時，因酒後駕車觸犯陸海空軍
    刑法之公共危險罪，經國防部南部地區軍事法院以93年度和
    審字第86號判決判處罰金3 萬元確定，於93年4 月21日繳清
    罰金而執行完畢（於本案不構成累犯）。詎其仍不知悔改，
    明知服用酒類或其他相類之物，將使其駕駛車輛時之注意力
    減低，反應能力趨緩，而危及其他用路人之行車往來安全，
    且飲用酒類或其他類似物後其吐氣所含酒精濃度超過每公升
    0.25毫克或血液中酒精濃度超過百分之0.05以上，不得駕車
    ，竟仍自97年12月11日19時許起，至同日22時許止，在其友
    人位於臺北縣鶯歌鎮之住處內飲用酒類後，已達不能安全駕
    駛動力交通工具之程度，猶無照（其駕駛執照於93年7 月8
    日因上開酒駕案件遭吊銷）駕駛牌照號碼為5678-HC 號之自
    用小客車返家，沿桃園縣桃園市○○街往桃園市區方向行駛
    ，嗣於同日22時20分許，行經桃園縣桃園市○○街370 號前
    時，本應注意車輛行經彎道時，應減速慢行，作隨時停車之
    準備；汽車行駛時，駕駛人應注意車前狀況，並隨時採取必
    要之安全措施；汽車在未劃標線之道路，應靠右行駛；而依
    當時天候晴朗、雖係夜間但有照明、柏油路面乾燥且無缺陷
    、無遮蔽及障礙物、視距良好等情形下，並無不能注意之情
    事，詎其疏未注意減速慢行、車前狀況及靠右行駛，致因車
    速過快、轉彎幅度過大又太靠路中行駛，進而偏入對向車道
    ，其自用小客車車頭不慎迎面撞及對向呂俊杰所騎乘之牌照
    號碼為012-BTS 號重型機車，呂俊杰因此彈起往前衝撞小客
    車前方之擋風玻璃，致受有外傷性顱內出血、頭頸部鈍創併
    左大腿骨折等嚴重傷害，雖經緊急送醫，但仍因傷重於到院
    前不幸死亡。嗣經乙○○報警到場處理，經警當場對乙○○
    施以呼氣酒精濃度測試，達每公升0.74毫克，始知上情。又
    乙○○於肇事後，在有偵查犯罪權限之機關未發覺犯罪前，
    向據報到場處理之桃園縣政府警察局桃園分局中路派出所警
    員坦承肇事，並接受裁判而自首。
二、案經呂俊杰之父甲○○告訴暨桃園縣政府警察局桃園分局報
    請臺灣桃園地方法院檢察署檢察官偵查起訴。
    理  由
一、訊據被告乙○○於本院審理時俱坦承確有酒後駕車撞擊呂俊
    杰致死等情，惟仍辯稱：當日被害人所騎乘之機車並無煞車
    痕，且沒有確實靠右行駛，可見被害人亦未注意車前狀況，
    而認自己於車禍發生雖有過失，被害人亦應與有過失云云，
    經查：
  (一)被告酒後駕駛牌照號碼為5678-HC 號之自用小客車，行經桃
    園縣桃園市○○街370 號前時，因酒醉導致注意力、反應力
    降低，迎面撞及呂俊杰所騎乘之牌照號碼為012-BTS 號重型
    機車，致呂俊杰受有外傷性顱內出血、頭頸部鈍創併左大腿
    骨折等嚴重傷害，雖經緊急送醫，但仍因傷重於到院前不幸
    死亡，被告經酒精濃度測試值高達0.74MG ／L等情，業據被
    告坦承不諱，並有道路交通事故當事人酒精測定紀錄表、刑
    法第185 條之3 案件測試觀察記錄表、桃園縣政府警察局汽
    車駕駛人酒後生理協調平衡檢測紀錄卡、道路交通事故現場
    圖、道路交通事故調查報告表（一）、（二）、現場照片、
    財團法人天主教聖保祿修女會醫院診斷證明書在卷可考；而
    被害人呂俊杰係因本件車禍受有顱內出血之傷害，其後因此
    不治死亡，業經臺灣桃園地方法院檢察署檢察官督同檢驗員
    相驗屬實，製有勘驗筆錄、相驗筆錄、相驗屍體照片、相驗
    屍體證明書及檢驗報告書在卷可參，應認被告上開自白與事
    實相符，堪可採信。
  (二)按道路交通安全規則第93條第1 項第2 款規定，行經彎道、
    坡路、狹路、狹橋、隧道、泥濘或積水道路、無號誌之交岔
    路口、道路修理地段或行近工廠、學校、醫院、車站、會堂
    、娛樂、展覽、競技等公共場所出、入口及其他人車擁擠處
    所，或因雨霧致視線不清或道路發生臨時障礙時，均應減速
    慢行，作隨時停車之準備。依同規則第94條第3 項之規定，
    汽車行駛時，駕駛人應注意車前狀況，並隨時採取必要之安
    全措施。依同規則第95條第1 項前段之規定，汽車在未劃標
    線之道路，應靠右行駛；又依同規則第100 條第1 款及第5
    款之規定，汽車交會時，在未劃有分向標線之道路，應減速
    慢行；會車相互之間隔不得少於半公尺。就被告行車方向而
    言，該處係未劃分向標線之雙向而右彎之路段，此觀之卷附
    道路交通事故現場圖及現場照片自明。被告既為汽車駕駛人
    ，自應注意前述規定，詎其既未減速慢行，亦未注意車前狀
    況，更未靠右行駛，致其自用小客車撞及對向之重型機車，
    進而致使被害人因此彈起往前衝撞小客車前方之擋風玻璃致
    死，足見被告顯有應注意、能注意而不注意之過失甚明，且
    其過失與被害人之死亡結果間具有相當因果關係。
  (三)被告及其辯護人以：當日被害人所騎乘之機車並無煞車痕，
    且沒有確實靠右行駛，可見被害人亦未注意車前狀況，而認
    自己於車禍發生雖有過失，被害人亦應與有過失云云而為答
    辯。然依被告自承：「（問：你何時發現有被害人存在？）
    在前面的轉彎就看到被害人，我有減慢我的速度，我從40、
    50 公 里開始減速。」、「（問：為何你之前已經有看到被
    害人，而且減慢速度，還會撞擊？）從我看到被害人到發生
    車禍的時間跟距離很短，沒有辦法來得及煞車。」等節（見
    本院98年8 月26日審理筆錄），又依道路交通事故現場圖觀
    之，在車道上各留有2.3 公尺、3.5 公尺之刮地痕，其他現
    場路面則無煞車痕跡，顯見被害人在與被告所駕駛之自用小
    客車撞擊前，並未煞車，而係與被告所駕車輛發生撞擊後，
    始倒地滑行並留下刮地痕，惟被害人在撞擊前未煞車，係因
    被告駕車突然駛出，被害人毫無採取剎車措施之反應距離，
    而直接撞上被告汽車車身，導致被害人死亡，過失原因在被
    告，已如前述，被害人自無過失，被告所辯復無其他積極證
    據可資為證，尚難採信。綜上，本案事證明確，被告酒後駕
    車及過失致人於死之犯行明確，應依法論科。
二、核被告乙○○所為，分別係犯刑法第185 條之3 之服用酒類
    ，不能安全駕駛動力交通工具而駕駛罪，及同法第276 條第
    1 項之過失致死罪。被告所犯上揭服用酒類不能安全駕駛動
    力交通工具而駕駛罪與過失致死罪，罪名互殊，行為各異，
    應予分論併罰。又被告為汽車駕駛人無照駕駛且酒醉駕車，
    因而致被害人死亡，應依道路交通管理處罰條例第86條第1
    項規定，就其所犯過失致死罪部分，加重其刑。另被告於車
    禍發生後，於職司偵查機關未發覺其過失致死犯罪之前，即
    向前往處理之桃園縣政府警察局桃園分局中路派出所警員承
    認為肇事人，接受裁判，有桃園縣政府警察局道路交通事故
    肇事人自首情形紀錄表1 份在卷可考，是其係對於未發覺之
    過失致死罪自首而受裁判，爰依刑法第62條之規定減輕其刑
    。被告就過失致死罪部分，同時有刑之加重及減輕事由，依
    法應先加後減之。爰審酌被告輕忽交通安全之犯罪動機，無
    照駕駛且酒後駕車致釀本件事故，致發生不可挽回之後果，
    對告訴人甲○○即呂俊杰父親之身心折磨，實為難以承受之
    重，尤見被告過失程度之重大、所生實害之深遠，而迄今亦
    未能與告訴人達成和解並給予適當之賠償，且被告犯後仍執
    陳詞認被害人與有過失，圖邀寬典而請求從輕量刑等一切情
    狀，惟認檢察官之求刑尚屬過重，應以如主文所示之刑為適
    當，分別量處如主文所示之刑，並定其應執行之刑。
據上論斷，應依刑事訴訟法第299 條第1 項前段，刑法第185 條
之3 、第276 條第1 項、第62條前段、第51條第5 款，道路交通
管理處罰條例第86條第1 項，刑法施行法第1 條之1 第1 項、第
2 項前段，判決如主文。
本案經檢察官丁俊成到庭執行職務。
中    華    民    國    98    年    9     月    4     日
                      刑事庭  法  官  林靜梅
以上正本證明與原本無異。
如不服本判決應於收受判決後10日內向本院提出上訴書狀，並應
敘述具體理由。其未敘述上訴理由者，應於上訴期間屆滿後20日
內向本院補提理由書 (均須按他造當事人之人數附繕本)「 切勿
逕送上級法院」。
                              書記官  施春祝
中    華    民    國    98    年    9     月    4     日
附錄論罪科刑法條：
刑法第185條之3
服用毒品、麻醉藥品、酒類或其他相類之物，不能安全駕駛動力
交通工具而駕駛者，處1 年以下有期徒刑、拘役或科或併科15萬
元以下罰金。
刑法第276條第1項
因過失致人於死者，處 2 年以下有期徒刑、拘役或 2 千元以下
罰金。


司法院資訊處製作；財團法人民間司法改革基金會備份。
